【裁判字號】    95,台上,762
【裁判日期】    950420
【裁判案由】    損害賠償
【裁判全文】
最高法院民事判決              九十五年度台上字第七六二號
    上  訴  人  甲○○
                        67號.
    訴訟代理人  張雯峰律師
                奚淑芳律師
                張蓁騏律師
    被 上訴 人  華南商業銀行股份有限公司嘉南分行
    法定代理人  丙○○
    訴訟代理人  蔡碧仲律師
    被 上訴 人  乙○○
                        4
上列當事人間請求損害賠償事件，上訴人對於中華民國九十四年
二月一日台灣高等法院台南分院第二審判決（九十三年度上字第
一０四號），提起上訴，本院判決如下：
    主  文
上訴駁回。
第三審訴訟費用由上訴人負擔。
    理  由
本件上訴人於被上訴人乙○○涉犯偽造文書等罪行之第一審刑事
訴訟程序（台灣嘉義地方法院，下稱嘉義地院，九十一年度訴字
第二九五號）附帶提起民事訴訟主張：伊長期以來即在被上訴人
華南商業銀行嘉南分行（下稱華南銀行）存放定期存款。伊弟乙
○○任職華南銀行放款部辦事員，因投資股票失利，積欠龐大債
務，明知伊在華南銀行於民國九十年七月十七日有定期存款新台
幣（下同）二十萬元，同年月二十日辦理續存二百六十萬元，合
計二百八十萬元定期存款，竟利用伊委託辦理定期存款續存手續
之際，盜蓋伊印章於取款憑條，盜領款項。伊於同年八月二十三
日知悉乙○○盜領客戶存款，即辦理上開定期存款解約，解約時
上開定期存款本息應為二百八十萬七千二百十一元，除伊領回部
分外，其餘二百三十四萬三千零七十元已遭乙○○盜領等情，爰
依民法第一百八十八條規定，求為命被上訴人連帶賠償伊上開金
額，並加計自九十年八月二十四日起至清償日止按法定利率計算
之遲延利息之判決。
惟按因犯罪而受損害之人，於刑事訴訟程序固得附帶提起民事訴
訟，對於被告請求回復其損害，但其請求回復之損害，以被訴犯
罪事實所生之損害為限，否則縱令得依其他事由，提起民事訴訟
，亦不得於刑事訴訟程序附帶為此請求（本院六十年度台上字第
六三三號判例參照）。查嘉義地院檢察署九十年度偵字第七二０
四號、九十一年度偵字第一七０號、九十一年度偵字第一七五號
、九十一年度偵字第六六八號起訴書（外放偵查卷宗影本）對乙
○○起訴之犯罪事實及嘉義地院九十一年度訴字第二九號刑事判
決（一審卷五頁至十六頁）認定乙○○對上訴人之犯罪事實均為
：乙○○未經上訴人同意，於八十七年七月十八日以上訴人名義
於華南銀行開立綜合存款帳戶，上訴人於八十九年七月二十日委
託乙○○辦理二百二十萬元定期存款，乙○○竟於同年月二十日
以上訴人名義向華南銀行預借一百九十五萬元及五十四萬元存入
上開帳戶，隨即偽造上訴人名義取款憑條，分別提領一百五十萬
零三十元及九十萬零三十元，再偽造匯款申請書將款項轉帳入乙
○○配偶毛湘玲之帳戶。上訴人於附帶民事訴訟所主張被害事實
與該刑事判決所認定乙○○之犯罪事實不同，依上開判例意旨，
自不得於刑事訴訟程序附帶為此請求，刑事庭誤以裁定移送民事
庭，其訴之不合法，不因移送民事庭而受影響，第一審法院未以
裁定駁回，而為實體判決，原審未予糾正，固有未合，惟原審廢
棄第一審所為上訴人勝訴判決，改判駁回上訴人之訴，其結果並
無不同，仍應予維持。
據上論結，本件上訴為無理由。依民事訴訟法第四百八十一條、
第四百四十九條第二項、第七十八條，判決如主文。
中    華    民    國  九十五  年    四    月   二十   日
                      最高法院民事第八庭
                          審判長法官  朱  建  男
                                法官  顏  南  全
                                法官  許  澍  林
                                法官  鄭  傑  夫
                                法官  蘇  清  恭
      本件正本證明與原本無異
                                      書  記  官
中    華    民    國  九十五  年    五    月    五    日
                                                Ａ


司法院資訊處製作；財團法人民間司法改革基金會備份。
